【裁判字號】    90,易,337
【裁判日期】    900809
【裁判案由】    竊盜
【裁判全文】
台灣基隆地方法院刑事判決                            九十年度易字第三三七號
    公  訴  人  臺灣基隆地方法院檢察署檢察官
    被      告  庚○○
右列被告因竊盜案件，經檢察官提起公訴（九十年度偵字第二０八三號），本院判決
如左：
    主  文
庚○○無罪。
    理  由
一、公訴意旨略以：被告庚○○意圖為自己不法之所有，於民國八十九年三月十七日
    凌晨三時許，在台北縣瑞芳鎮○○路三六一號台北縣警察局瑞芳分局停車場，竊
    得被害人乙○○所有之車號Ｔ４—５３０８號自用小客車一部，得手後，於同年
    四月間，在基隆市○○路二二一號益寬汽車修理場，以新台幣（下同）五千元之
    代價，賣給知情之戊○○（業經台灣高等法院判處罪刑確定），再由戊○○委由
    不知情之謝進益將上開自用小客車之車殼裝在戊○○所有之ＢＸ—０２５號營業
    用小客車上供戊○○使用，嗣戊○○於同年六月八日凌晨一時許，駕駛上開營業
    用自用小客車，在基隆市○○路、仁三路口被警查獲，因認被告涉犯刑法第三百
    二十條第一項之竊盜罪嫌云云。
二、公訴人認被告庚○○涉有前開竊盜罪嫌，無非係以證人戊○○、辛○○、丙○○
    、甲○○等四人證述上開乙○○遭竊之自用小客車係被告庚○○開至益寬汽車修
    理場出售予戊○○使用等語，並互核四人之證言相符，被告之辯解係卸責之詞，
    資為論據。訊據被告庚○○堅決否認有竊盜之犯行，辯稱：被害人乙○○所失竊
    之車號Ｔ４—５３０８號自用小客車非其所竊取，且上開自用小客車亦非其駕駛
    至益寬汽車修理場出售予戊○○，證人辛○○等為推諉卸責而誣指伊犯罪等語。
三、按犯罪事實應依證據認定之，無證據不得推定其犯罪事實；次按不能證明被告犯
    罪或其行為不罰者，應諭知無罪之判決，刑事訴訟法第一百五十四條、第三百零
    一條第一項分別定有明文。次按認定不利於被告之事實，須依積極證據，苟積極
    證據不足為不利於被告事實之認定時，即應為有利於被告之認定，更不必有何有
    利之證據，最高法院三十年上字第八一六號著有判例；再按事實審法院對於證據
    之取捨，依法雖有自由判斷之權，然積極證據不足證明犯罪事實時，被告之抗辯
    或反證縱屬虛偽，仍不能以此資為積極證據應予採信之理由，又認定犯罪事實應
    依證據，為刑事訴訟法所明定，故被告否認犯罪事實所持之辯解，縱屬不能成立
    ，仍非有積極證據足以證明其犯罪行為，不能遽為有罪之認定，最高法院三十年
    上字第四八二號、三十年上字第一八三一號判例可資參照。
四、經查戊○○購買之上開失竊之自用小客車車殼，係於八十九年四月間某日晚間十
    一時許與辛○○、丁○○、甲○○、丙○○等人至基隆廟口夜市吃宵夜時，經由
    辛○○之介紹而同意購買，事後戊○○並交付車殼價金新台幣（下同）五千元與
    辛○○收受，該車殼究竟向何人購得伊並不知情，一直至警局做筆錄時辛○○才
    告知車殼是「黑仔」出售與伊等語，業據證人戊○○到庭證述明確（參見本院九
    十年六月二十七日訊問筆錄），核與證人甲○○、丁○○均證稱當日晚間確曾一
    同前往基隆廟口及證人辛○○證述當日在廟口吃宵夜時被告庚○○並未在場，但
    確實有談及購買車殼事宜等情相符，且證人辛○○於檢察官偵查中亦不諱言經手
    戊○○所交付之車殼價金五千元，且至今仍尚未交付與被告等語（參見該署八十
    九年度偵字第二三六九號偵查卷第四十八頁）相符。又該贓車車殼倘若確如證人
    辛○○所言是被告親自出售予戊○○，伊並未從中仲介云云，何以當日至廟口洽
    談買賣車殼事宜時被告未一同前往？又戊○○何以不將購買車殼之價金直接交付
    被告，卻須透過辛○○轉交？而辛○○於八十九年四月份收取五千元之價金後，
    又何以遲至八十九年七月時仍未交付被告，被告亦遲遲未向戊○○索取車殼價金
    ？況辛○○於警局時已供述伊不知綽號「黑仔」之真實姓名及住址，何以竟能代
    被告收取價金？在在核與事理有違。又雖證人戊○○於其為警查獲當時及檢察官
    偵查中（同上開偵查卷）曾先後供述該車是向綽號「黑仔」所購買，但證人戊○○於偵查中亦曾供稱：辛○○曾說可以幫我找車殼並烤漆只要三萬元，我認為便
    宜便答應他找車殼修理，辛○○說我若說實話，他便無法繼續開店，我才在警察
    局說車子是向「黑仔」買的等語（參見同上偵查卷第四十六頁），顯見證人戊○○並非直接與被告交易購買該車殼，而是經由證人辛○○居間介紹向辛○○之友
    人購得該車殼，而出售車殼之人為何人，該名友人是否確實如證人辛○○所言為
    綽號「黑仔」之被告，即有加以查證之必要。復查證人辛○○雖於偵查及本院審
    理時否認有居間介紹戊○○購買車殼，但卻指證該贓車是被告駕駛至其所經營之
    益寬汽車修理場並交由其拆解，有丁○○、甲○○、丙○○三人目睹被告駕駛贓
    車至修理場等語，然經本院訊之證人丁○○則否認上情，甲○○則於本院到庭作
    證時先否認有目睹被告駕駛該贓車至修理場，證稱係辛○○告知上情等語，但經
    訊之何以與其於偵查中所言不符，又隨即改口稱有目睹被告駕駛該車至修理場，
    當時戊○○、辛○○均有在場等語，參諸證人甲○○為證人辛○○之受僱人，且
    其前後所證歧異不一，又核與證人辛○○證述伊當時在洗澡，未親眼目睹被告駕
    駛該贓車，是甲○○、丙○○告知上情等語明顯互為矛盾，其上開證言顯有瑕疵
    ，自不足採信。則證人辛○○、甲○○等所述該車殼是被告駕駛至修理場出售予
    證人戊○○之事實，洵屬可疑。再者本案承辦警員己○○、廖一昇係根據被告所
    提供之線報，始循線查獲戊○○購買贓車之事實，復據證人己○○、廖一昇（即
    基隆市警察局一分局刑事組組長及警員）於本院證稱八十九年六月間某日在台北
    縣瑞芳鎮遇見被告，被告曾提及在愛三路有一部福特天王星之計程車有問題，好
    像是借屍還魂的車子，是在八堵一家修理場拆解，後來執行勤務時遇見那部計程
    車，帶回警局訊問時才發覺車殼是他人遺失的，查獲當時他說是在修理場那裡買
    的，所以通知修理場老闆來說明等語（本院九十年七月二十六日訊問筆錄參照）
    。衡情該車殼倘若為被告所竊得並出售予戊○○使用，被告理應隱匿上情不報，
    豈會主動告知警方上開事實，致使警方循線查獲其涉及本案？益與常情相悖。末
    查車牌號碼Ｔ４—５３０８號自用小客車係被害人乙○○所有，並於八十九年三
    月十七日凌晨三時許在台北縣瑞芳鎮○○路三六一號台北縣警察局瑞芳分局停車
    場失竊之事實，固據被害人乙○○於警訊及檢察官偵查中指訴明確，且有贓物認
    領保管收據三紙、車輛竊盜車牌失竊資料個別查詢報表一紙、照片十八張在卷可
    稽，則縱認該失竊車殼為被告出售戊○○使用一節確為真實，惟因本案並無任何
    目擊證人之指證或積極物證足證被告有竊盜之犯行，自不得僅認被告所辯不足採
    信，在別無積極證據之情形下，遽認被告有此部分竊盜犯行，況且證人戊○○、
    甲○○、辛○○於檢察官偵查中之證言顯有瑕疵未可盡信，已如前述，而本院復
    查無其他積極證據足認被告確有公訴人起訴之犯行，依前揭判例所示意旨，本案
    既不能證明被告犯罪，即應為被告無罪判決之諭知。
據上論斷，應依刑事訴訟法第三百零一條第一項，判決如主文。
本案經檢察官劉嶽承到庭執行職務
中      華      民      國    九十      年      八      月      九      日
                                      臺灣基隆地方法院刑事第二庭
                                            法  官  汪  梅  芬
右正本證明與原本無異。
對於本件判決如有不服，應於收受送達後十日內，向本院提出上訴書狀，上訴於臺灣
高等法院，並按他造當事人之人數附具繕本。
                                            書記官  黃  致  祥
中      華      民      國      九十      年      八      月     九     日


司法院資訊處製作；財團法人民間司法改革基金會備份。
